【裁判字號】    95,上訴,3487
【裁判日期】    951018
【裁判案由】    毒品危害防制條例
【裁判全文】
臺灣高等法院刑事判決                95年度上訴字第3487號
上  訴  人
即  被  告  甲○○
選任辯護人  黃暖琇律師
上列上訴人因毒品危害防制條例案件，不服臺灣桃園地方法院95
年度訴字第997號，中華民國95年7月28日第一審判決（起訴案號
：臺灣板橋地方法院檢察署95年度毒偵字第1030號），提起上訴
，本院判決如下：
    主      文
原判決撤銷。
甲○○施用第一級毒品，累犯，處有期徒刑柒月。扣案之注射針
筒貳支、注射用水壹瓶，均沒收。
    事  實
一、甲○○前因施用毒品案件，經裁定令入戒治處所施以強制戒
    治，嗣經停止戒治，於民國92年6月18日出所，於92年9月27
    日強制戒治期滿，並經原審於92年1月29 日以91年度訴字第
    1669號判決判處有期徒刑8月，同年3月13日判決確定，於93
    年1月13日入監執行，於同年9月12日縮刑期滿執行完畢。
二、詎甲○○仍無法戒除毒癮，於強制戒治執行完畢後5 年內，
    復基於施用第一級毒品海洛因之犯意，於95年1月28 日某時
    ，在桃園縣龜山鄉麥當勞隔壁的公園內，以將海洛因摻水置
    入注射針筒內注射之方式，施用第一級毒品海洛因1 次。嗣
    經警於95年2月1日14時10分許，在桃園縣桃園市○○路朝陽
    公園內為桃園縣政府警察局清溪派出所警員乙○○盤查時，
    於警方尚未發覺其犯罪前，自行供出其於上揭時地施用第一
    級毒品海洛因之犯行而為自首，並扣得其所有預備供施用海
    洛因之注射針筒2支、注射用水1瓶（均未拆封）。
三、案經桃園縣政府警察局桃園分局報告臺灣桃園地方法院檢察
    署檢察官偵查起訴。
    理  由
一、上揭事實業據被告自首不諱，且被告向警自首後，經警採集
    其尿液檢體送驗結果，呈鴉片類陽性反應，有臺灣檢驗科技
    股份有限公司濫用藥物尿液檢驗報告1 紙附卷可稽，並有注
    射針筒2支、注射用水1瓶扣案可資佐證，足見被告前開自首
    核與事實相符，應可採信。又被告前因施用毒品案件，經裁
    定令入戒治處所施以強制戒治，嗣經停止戒治，於92年6月1
    8日出所，於92年9月27日強制戒治期滿，有本院被告前案紀
    錄表在卷可稽，足認被告係於前案強制戒治執行完畢後，5
    年內再犯本件施用第一級毒品之罪，與毒品危害防制條例第
    23條第2 項規定相符，應依法追訴。本件事證明確，被告上
    揭犯行堪以認定，應予依法論科。
二、核被告所為，係犯毒品危害防制條例第10條第1 項施用第一
    級毒品罪。其持有海洛因之低度行為，應為其施用海洛因之
    高度行為所吸收，不另論罪。被告有如事實欄一所載之犯罪
    科刑、執行情形，有本院被告前案紀錄表在卷足參，而被告
    行為後，刑法於94年2月2日修正公布，並於95年7月1日施行
    ，修正後刑法第2條第1項規定：「行為後法律有變更者，適
    用行為時之法律。但行為後之法律有利於行為人者，適用最
    有利於行為人之法律。」修正前刑法第47條規定：「受有期
    徒刑之執行完畢，或受無期徒刑或有期徒刑一部之執行而赦
    免後，五年以內再犯有期徒刑以上之罪者，為累犯，加重本
    刑至二分之一。」修正後同法第47條第1 項則規定：「受徒
    刑之執行完畢，或一部之執行而赦免後，五年以內故意再犯
    有期徒刑以上之罪者，為累犯，加重本刑至二分之一。」本
    件被告於受有期徒刑執行完畢後5 年以內再故意犯本件有期
    徒刑以上之罪，依修正前之刑法第47條，或修正後之刑法第
    47條第1 項，均構成累犯，修正後之刑法非有利於被告，應
    依修正後刑法第2條第1項前段之規定，適用修正前刑法第47
    條之規定，論以累犯，並加重其刑。又被告為警盤查時，於
    警方未發覺其犯罪前自行供出其於上揭時地施用第一級毒品
    海洛因之犯行，業據桃園縣政府警察局清溪派出所警員乙○
    ○到庭證述明確，被告所為顯合於自首規定。惟修正前刑法
    第62條規定：「對於未發覺之罪自首而受裁判者，減輕其刑
    。但有特別規定者，依其規定。」修正後同法第62條則規定
    ：「對於未發覺之罪自首而受裁判者，得減輕其刑。但有特
    別規定者，依其規定。」比較新舊法之規定，修正後之規定
    非有利於被告，應依修正後刑法第2條第1項前段之規定，適
    用修正前刑法第62條前段自首之規定，予以減輕其刑，並先
    加後減。原審據以論科固非無見，惟被告為警盤查時，於警
    方未發覺其犯罪前，自行供出上開犯行，合於自首之規定，
    原審疏未詳查未依自首之規定減輕其刑，已有未合；且被告
    係於95年1月28日某時，在桃園縣龜山鄉麥當勞隔壁的公園
    內，以將海洛因摻水置入注射針筒內注射之方式，施用第一
    級毒品海洛因1次。原判決事實欄記載被告係於95年1月31
    日某時，在桃園縣龜山鄉陽明公園內，以將海洛因摻水置入
    注射針筒內注射之方式，施用第一級毒品海洛因1次，其中
    有關被告犯罪時間、地點之記載，亦有錯誤。被告上訴意旨
    以伊之行為符合刑法第62條自首之要件，請求減輕其刑，指
    摘原判決不當為有理由。原判決既有上開可議之處，自應由
    本院將原判決予以撤銷改判。審酌被告經強制戒治後仍再施
    用毒品，顯見戒毒意志不堅，及其犯罪戕害自身，尚無害及
    他人，且犯罪後坦承犯行，態度尚稱良好等一切情狀，量處
    如主文所示之刑，以資懲儆。扣案之注射針筒2支、注射用
    水1瓶，為被告所有預備供施用海洛因之物，業據被告供述
    在卷，而沒收為從刑之一種，附屬於主刑，不生比較輕重問
    題，亦不容與其他刑法總則規定割裂適用，應依修正前刑法
    第38條第1項第2款之規定宣告沒收。
據上論斷，應依刑事訴訟法第369條第1項前段、第364條、第299
條第1項前段，毒品危害防制條例第10條第1項，刑法第11條前段
、第2條第1項前段、修正前刑法第47條、第62條前段、第38條第
1項第2款，判決如主文。
本案經檢察官周誠南到庭執行職務。
中    華    民    國    95    年    10    月    18    日
                    刑事第四庭  審判長法  官  蔡秀雄
                                      法  官  沈宜生
                                      法  官  楊貴志
以上正本證明與原本無異。
如不服本判決，應於收受送達後十日內向本院提出上訴書狀，其
未敘述上訴之理由者並得於提起上訴後十日內向本院補提理由書
（均須按他造當事人之人數附繕本）。
                                      書記官  顧哲瑜
中    華    民    國    95    年    10    月    19    日
附錄：本案論罪科刑法條全文
毒品危害防制條例第10條第1項
施用第一級毒品者，處六月以上五年以下有期徒刑。


司法院資訊處製作；財團法人民間司法改革基金會備份。
